臺灣高雄地方法院刑事裁定　　　　　　　 94年度聲字第886號
聲　請　人　臺灣高雄地方法院檢察署檢察官
被　　　告　甲○　　男　54歲.
上列被告因違反毒品危害防制條例案件（93年度戒執緝一字第
106 號），經檢察官聲請許可執行戒治處分，本院裁定如下：
    主  文
聲請駁回。
    理  由
一、聲請意旨略以：按刑法第88條第1 項之保安處分，自應執行
    之日經過3 年未執行者，非得法院許可不得執行之，刑法第
    99條定有明文。查本件被告甲○前因違反毒品危害防制條例
    第10條第1 項之施用第一級毒品案件，經本院於民國89年10
    月21日以89年度毒聲字第8290號裁定送勒戒處所觀察、勒戒
    後，認有繼續施用毒品之傾向，復經本院於同年11月15日以
    89年度毒聲字第8755號裁定送強制戒治，執行滿3 月後，經
    本院於90年3 月30日以90年度毒聲字第1997號（聲請書誤載
    為第5085號）裁定停止戒治付保護管束，嗣保護管束期間，
    經定期採尿竟遭驗出毒品嗎啡陽性反應而有施用第一級毒品
    之行為，復經本院於90年8 月20日以90年度毒聲字第5085號
    裁定撤銷停止戒治，令入戒治處所施以強制戒治。而被告經
    裁定撤銷停止戒治，令入戒治處所施以強制戒治後，即因傳
    拘未到逃匿等事實，經聲請人通緝在案，致該裁定確定通知
    執行之日起迄今已逾3 年未執行，雖(1)被告到案後於94 年3
    月3 日到案時得其同意採尿呈陰性反應，然僅能證明被告於
    該次採尿前1 日並無施用毒品。(2)其並否認仍有施用毒品，
    然其逃匿3 年，無據可認此間其確已斷癮。且(1)被告前經送
    觀察勒戒後，保護管束期間已未正常依限到案接受採尿，且
    嗣經採尿仍驗得嗎啡陽性反應。(3)經撤銷停止戒治後復傳拘
    無著逃匿，均足見其毒癮仍未戒絕。又(1)其所犯施用第一級
    毒品之罪，其成癮性、濫用性及對社會危害性均高。(2)其停
    止戒治之戒治執行僅3 月有餘，仍未滿6 月，是本件被告應
    仍有繼續執行之必要，爰依刑法第99條規定，聲請為許可執
    行之裁定等語。
二、按刑法第86條至第91條之保安處分，自應執行之日起經過3
    年未執行者，非得法院許可不得執行之，刑法第99條定有明
    文。又按刑法第99條之規定與刑罰時效之制度雖相近似，然
    其性質不同。保安處分自應執行之日起逾3 年並不因時間之
    經過而歸諸消滅，惟在執行之際，須以先經法院許可之程序
    為條件。其准駁與否之標準，當以有無再予執行保安處分之
    必要為斷（最高法院86年度臺抗字第238 號裁定亦同此意旨
    ）。
三、經查：本件被告甲○前因施用第一級毒品，違反毒品危害防
    制條例案件，經本院於89年10月21日以89年度毒聲字第8290
    號刑事裁定送勒戒處所觀察、勒戒執行完畢後，認有繼續施
    用毒品傾向，經聲請人聲請本院於同年11月15日以89年度毒
    聲字第8755號刑事裁定令入戒治處所施以強制戒治一年，後
    因強制戒治執行已滿三月，戒治處所認無繼續戒治之必要，
    聲請人乃聲請本院於90年3 月30日以90年度毒聲字第1997號
    刑事裁定停止戒治交付保護管束，其後，復因被告於停止戒
    治付保護管束期間，復有施用第一級毒品海洛因之行為，違
    反保護管束應遵守情節重大，再由聲請人聲請本院以90年度
    毒聲字第5085號裁定撤銷停止戒治，令入戒治處所施以強制
    戒治，嗣被告因傳拘未到，經聲請人通緝在案，迄今已逾3
    年仍未執行等情，有臺灣高等法院被告全國前案紀錄表、本
    院90年度毒聲字第5085號刑事裁定各1 份在卷可按。惟按，
    毒品危害防制條例所規定之觀察、勒戒及強制戒治處分，其
    立法意旨在幫助施用毒品者戒除毒癮，該處分之性質非為懲
    戒行為人，而係為消滅受處分人再次施用毒品之危險性，目
    的係在戒除行為人施用毒品身癮及心癮之措施；且觀察勒戒
    及強制戒治均係受處分人將來之危險所為預防、矯治措施之
    保安處分，以達教化與治療之目的，以行為人具有危險性格
    為前提。本件被告於前開施用毒品經本院裁定撤銷停止戒治
    ，令入戒治處所施以強制戒治後，迄今均未有因涉嫌施用毒
    品而為警查獲之相關紀錄，此有臺灣高等法院被告全國前案
    紀錄表1 份在卷可稽，且聲請人於被告為警緝獲到案後，經
    徵得被告之同意，在94年3 月3 日16時20分許，採集其尿液
    甲基安非他命陽性反應，亦有該公司94年3 月9 日濫用藥物
    尿液檢驗報告1 份附卷於臺灣高雄地方法院檢察署93年度戒
    執緝一字第106 號案卷足稽，可見並無明確證據證明足認被
    告仍存有對毒品之依賴，依前揭強制戒治之立法意旨及目的
    ，自難認仍有對於被告施以強制戒治保安處分之必要。本件
    既無證據證明被告仍有再予執行保安處分之必要，揆諸前揭
    說明，自不能僅以不能證明被告確已斷癮、被告經本院以上
    開刑事裁定撤銷停止戒治，付保護管束以前之行為、被告傳
    拘無著而逃匿，及所犯施用毒品罪成癮性、濫用性及對社會
    危害性均高，且停止戒治前之戒治執行未滿6 月，遽予許可
    本院前開刑事裁定之執行。從而，本件聲請人之聲請，為無
    理由，應予駁回。
四、依刑事訴訟法第220條，裁定如主文。
中　　華　　民　　國　　94　　年　　4 　　月　　29　　日
                        刑事第十二庭  法  官  伍逸康
以上正本證明與原本無異。
如不服本判決，應於判決送達後5日內，向本院提出上訴狀。
（須附繕本）
中　　華　　民　　國　　94　　年　　5 　　月　　4　　日
　　　　　　　　　　　　　 　　       書記官  蘇  豫
